【裁判字號】    90,易,2012
【裁判日期】    900813
【裁判案由】    傷害等
【裁判全文】
臺灣高雄地方法院刑事判決                          九十年度易字第二一二號
    公  訴  人  臺灣高雄地方法院檢察署檢察官
    被      告  乙○○
右列被告因傷害等案件，經檢察官提起公訴（九十年度偵字第七七六九號），本院判
決如左：
    主  文
乙○○服用酒類，不能安全駕駛動力交通工具而駕駛，處拘役伍拾日，如易科罰金以
佰元折算壹日；又傷害人之身體，處拘役伍拾日，如易科罰金以佰元折算壹日。
應執行拘役玖拾日，如易科罰金以佰元折算壹日。
    事  實
一、乙○○於民國九十年四月二十日晚上八時左右之飲酒後，明知其受酒精之影響，
    駕駛技巧障礙，視覺及行為反應能力減低，已不能安全駕駛動力交通工具，仍駕
    駛車牌號碼ＸＵ－九三六三號自用小客車上路，並於同年四月二十一日凌晨零時
    五十四分許，途經國道一號中山高速公路北向三五０公里處時，因受酒精影響，
    在該國道上有蛇行駕駛情形，嗣經在路旁執行交通稽查勤務之警員攔檢，並對乙
    ○○施以酒精測試，測得其呼氣酒精濃度高達每公升零點七一毫克，始知上情。
    復因執勤警員禁止乙○○再於酒後駕駛車輛，並欲帶其回警局制作筆錄，乙○○
    竟因之心生不滿，基於侮辱公務員、妨害公務及傷害之犯意，先對正執行路檢攔
    查勤務之警員甲○○出口辱罵：「幹你娘」（台語）一句，當場侮辱依法執行職
    務之公務員。旋因其拒絕被帶上巡邏警車，竟於警員甲○○抬起乙○○置於巡邏
    警車外之雙腳至車內時，以雙腳踹踢甲○○，對於依法執行職務之公務員施強暴
    行為，致甲○○受有前胸壁、右前臂、右大腿多處挫傷及瘀傷之傷害。
二、案經內政部警政署國道公路警察局第五警察隊報請台灣高雄地方法院檢察署檢察
    官偵查起訴。
    理  由
一、右揭明知飲酒後已達不能安全駕駛之狀態仍駕車行駛之事實，業據被告乙○○於
    警、偵訊及本院審理中坦認無訛，復有酒精濃度測試結果表（呼氣酒精濃度高達
    每公升０‧七一毫克）、內政部警政署國道公路警察局舉發違反道路交通管理事
    件通知單、刑法第一百八十五條之三案件觀察測試紀錄表各一紙附卷可稽。按刑
    法第一百八十五條之三規定所謂「不能安全駕駛」，係抽象危險犯，本不以發生
    具體危險為必要，而依醫學實驗證明所得經驗法則，對於吐氣酒精濃度達每公升
    ０．二五毫克以上時，將使駕駛人產生複雜之技巧障礙、駕駛能力變壞之行為表
    現，肇事比率比一般未飲酒時高出二倍，而吐氣酒精濃度達每公升零點五毫克以
    上時，將使駕駛人產生平衡感與判斷力障礙升高，肇事比率比一般未飲酒時高出
    十倍，甚而如吐氣酒精濃度達每公升零點七五毫克時，駕駛人將產生明顯酒醉、
    步履蹣跚之行為狀態，其肇事比率比一般高二十五倍（參見蔡志中著，對飲酒不
    能安全駕駛之執法研究，司法院第四十六期業務研究會講義）。本件被告酒後駕
    車，呼氣所含酒精成份達每公升０．七一毫克，依據上開研究報告之結論，並參
    酌證人即取締警員甲○○到庭證述：本件被告駕駛車輛於高速公路行駛，有蛇行
    之情形等語（見本院九十年七月二日訊問筆錄），及卷附上開觀察紀錄表所載觀
    察結果：(1)對員警指揮及交通號誌無反應或遲緩，駕駛判斷力顯然欠佳；(2)駕駛
    有蛇行，車身搖擺不定，轉彎半徑過大或過小等駕駛操控力欠佳情形；(3)車輛行
    徑偏離常軌，時而加速，時而突停，顯無法正常操控等情狀，足見被告因飲酒已
    致駕駛技巧障礙、視覺及行為反應能力減低，而達不能安全駕駛動力交通工具無
    疑，其上開自白核與事實相符，堪予採憑。事證明確，被告上開酒醉駕車之公共
    危險犯行，自足認定。
二、另訊據被告固供承出言辱罵及因掙扎腳不慎踢到正執行勤務警員等情不諱，惟矢
    口否認有何侮辱公務員、傷害或妨害公務之犯行，辯稱：伊僅因手被銬住，很痛
    而脫口一個「幹」字而已，沒有辱罵警員之意；伊於警員將其帶上警車時，掙扎
    間可能不慎踢到警員，不是故意要傷害警員云云。然查：前揭被告酒後駕駛自用
    小客車被攔檢，因拒絕坐上巡邏警車至警局製作筆錄，竟出口辱罵執行勤務之公
    務員三字經一句，並用雙腳踢警員成傷，對公務員依法執行職務時施以強暴之妨
    害公務等事實，已據被告於偵訊時自承：有脫口罵一句三字經等語在卷（見偵偵
    查卷第十一頁背面），並經證人即告訴人警員甲○○於警、偵訊及本院調查程序
    中到庭結證證稱：因禁止被告及同車友人再酒醉駕車，要帶被告上警車回警局時
    ，被告出口罵三字經及用腳踢我等語明確（詳偵查卷第十二頁背面、本院九十年
    七月二日訊問筆錄），並有卷附報告書一份可佐，核與證人即被告同車友人徐榮
    文於偵訊時證述：當時見一名警員要將被告帶回車內，但腳還在車外，警員甲○
    ○抬被告的腳放進車內，被告即反抗而踢他等情相符（偵查卷第十二頁背面）。
    證人二人與被告均無夙怨恩仇，而證人甲○○係依法執行勤務之警員，並無對取
    締舉發之個案予以偏頗之必要；證人徐榮文與被告既係友人，更無攀誣構陷被告
    之理，堪認其等上開證詞與事實相符，足以採信。又告訴人甲○○受有如事實欄
    所示之傷害，亦有國軍岡山醫院診斷證明書一份附卷可稽。參以被告已明知取締
    者係依法執行公務之警員，仍出言辱罵及用腳踢傷警員，衡情顯有侮辱公務員及
    傷害、妨害公務之故意，其嗣於本院審理時改稱：只脫口一個「幹」字；及上開
    所辯：係不慎掙扎中腳踢到警員，沒有傷害之犯意云云，與常情有悖，純係畏罪
    卸責、矯飾避就之詞，殊難採信。事證明確，被告上開侮辱公務員、傷害及妨害
    公務之犯行，均足堪認定。
二、核被告所為，係犯刑法第一百八十五條之三之服用酒類致不能安全駕駛動力交通
    工具罪，及刑法第一百四十條第一項侮辱公務員罪，與同法第二百七十七條第一
    項傷害罪、第一百三十五條第一項之對依法執行職務之公務員施強暴罪。被告以
    一傷害行為，對依法執行職務之公務員施強暴而成傷，分別觸犯刑法第二百七十
    七條第一項及第一百三十五條第一項之罪，為想像競合犯，應依同法第五十五條
    規定，從一重之傷害罪論處。又其基於單一妨害公務員執行職務之犯意，所為之
    侮辱公務員及傷害犯行，有方法結果之牽連關係，為牽連犯，應依刑法第五十五
    條之規定，從重之傷害罪處斷。公訴人認上開二行為乃數罪併罰關係，容有誤會
    。至被告所犯上開酒醉駕車及傷害二罪間，犯意各別，行為互殊，觸犯構成要件
    不同之罪，應予分論併罰。審酌被告素行良好，有台灣高等法院被告全國前案紀
    錄表一份在卷可按，其明知酒後已不能安全駕車仍冒險駕車上路，無視於其他用
    路人之公共安全，且對執行公務之警員口出穢言並施以強暴，殊無可取，惟念其
    犯後雖執詞辯解，態度尚佳，及表明願與被害人和解，惟被害人不接受等一切情
    狀，分別就其所犯二罪量處如主文所示之刑，併均諭知易科罰金之折算標準，及
    定其應執行之刑。
據上論斷，應依刑事訴訟法第二百九十九條第一項前段，刑法第一百八十五條之三、
第一百四十條第一項、第一百三十五條第一項、二百七十七條第一項、第五十五條、
第四十一條第一項、第五十一條第六款，罰金罰鍰提高標準條例第一條前段、第二條
，判決如主文。本案經檢察官洪期榮到庭執行職務。
中      華      民      國      九十      年      八      月    十三    日
                                  臺灣高雄地方法院刑事第六庭
                                      審判長法  官    趙家光
                                            法  官    周玉群
                                            法  官    林韋岑
右正本證明與原本無異。
如不服本判決，應於判決送達後十日內，向本院提出上訴狀。
                                            書記官    董明惠
中      華      民      國      九十      年      八      月    十三    日
附錄本判決論罪科刑法
刑法第一百八十五條之三：
  服用毒品、麻醉藥品、酒類或其他相類之物，不能安全駕駛動力交通工具而駕駛者
  ，處一年以下有期徒刑、拘役或三萬元以下罰金。
中華民國刑法第一百三十五條：
  對於公務員依法執行職務時，施強暴脅迫者，處三年以下有期徒刑、拘役或三百元
  以下罰金。
  意圖使公務員執行一定之職務或妨害其依法執行一定之職務或使公務員
  辭職，而施強暴脅迫者，亦同。
第一百四十條第一項：
  於公務員依法執行職務時，當場侮辱，或對於其依法執行之職務公然侮辱者，處六
  月以下有期徒刑、拘役或一百元以下罰金。
第二百七十七條第一項：
  傷害人之身體或健康者，處三年以下有期徒刑、拘役或一千元以下罰金。


司法院資訊處製作；財團法人民間司法改革基金會備份。
